【裁判字號】    89,上訴,257
【裁判日期】    890731
【裁判案由】    違反毒品危害防制條例
【裁判全文】
臺灣高等法院高雄分院刑事判決                    八十九年度上訴字第二五七號
    上  訴  人  甲○○
    即  被  告
    指定辯護人  本院公設辯護人  李佩娟
右上訴人因違反毒品危害防制條例案件，不服臺灣高雄地方法院八十八年度訴字第二
一五０號中華民國八十九年一月十一日第一審判決（起訴案號：臺灣高雄地方法院檢
察署八十八年度偵字第二二五三六號、第二五六九三號），提起上訴，本院判決如左
：
      主  文
上訴駁回。
      事  實
一、甲○○與姓名、年籍不詳綽號「阿明」之成年男子，共同基於販賣第二級毒品安
    非他命營利之犯意聯絡，於民國八十八年九月七日晚上九時許，先由「阿明」在
    電話中與孫意卿（孫意卿施用第二級品部分由檢察官另行偵辦）談妥價錢及數量
    「阿明」，隨即指示甲○○將安非他命二包（驗後毛重五．三０公克）送至高雄
    市三民區高雄後火車站前，交予孫意卿，並收取新臺幣（以下同）五千五百元之
    價款。嗣甲○○依「阿明」之指示，將上開安非他命送至高雄後火車站，正著手
    交付孫意卿安非他命之際，惟因孫意卿所攜帶之款項不夠，甲○○表示伊不能作
    主，因而未完成該項交易；甲○○適因尿急，於在路旁小便時，為附近港都花Ｋ
    ＴＶ停車服務生段大千懷疑甲○○竊車，報警於當日晚上十時三十分許查獲上情
    ，並自甲○○身上扣得其所持有供販賣所用之安非他命二包（驗後毛重五．三０
    公克）。
二、案經高雄市政府警察局三民第一分局報請臺灣高雄地方法院檢察署檢察官偵查起
    訴。
      理  由
一、上訴人即被告雖設籍於屏東縣新埤鄉○○村○○路一二六號，惟被告於八十九年
    二月二日向本院提起上訴時，記載其住居所為屏東縣萬巒鄉○○路七０號，有被
    告聲明上訴狀一紙附於本院卷內可證；且被告於本院調查、審理期間亦未向本院
    陳明其變更處所，而以新住所為送達處所之意思表示，本院自仍應以屏東縣萬巒
    鄉○○路七０號為其住居所，應對該址為送達，合先敘明。
二、上訴人即被告經合傳喚，無正當理由不到庭，惟原審審理時訊據被告甲○○矢口
    否認有何販賣安非他命之犯行，於原審審理時辯稱：伊未販賣安非他命，八十八
    年九月七日孫意卿打電話向伊表示藥癮發作，問伊是否有安非他命，伊約孫意卿
    在高雄後火車站見面，再找地方一同施用，伊與孫意卿沒有金錢交易，亦未替「
    明仔」送貨云云。惟查：右揭犯罪事實業據被告甲○○於警訊中供稱：伊與孫意
    卿約在後火車站見面替伊大哥送安非他命販賣給孫意卿，伊大哥綽號叫「阿明」
    等語（高雄市政府警察局三民第一分局刑事案件偵查卷八十八年九月八日警訊筆
    錄），被告於偵訊中亦供稱：扣案之安非他命是伊大哥「阿明」交給伊保管，叫
    伊拿二包安非他命給孫意卿，見面時孫意卿只有一千元，伊說不行，安非他命要
    五千元，孫意卿與「阿明」講好（購買安非他命），由伊送貨等語在卷（見八十
    八年度偵字第二二五三六號卷第八頁反面），核與證人孫意卿於偵訊中證稱：之
    前伊向「阿明」說好，伊再打電話過去，是甲○○接電話，說大哥已交待好了，
    伊就跟甲○○約在後火車站，伊只有一千元，甲○○說他不能作主，他去小便就
    被抓等語在卷（見八十八年度偵字第二二五三六號卷第九頁），孫意卿於原審審
    理時亦結證稱：見面前約一小時打電話問有無安非他命，甲○○說可以，我兩人
    約在後火車站見面；伊與「明仔」（即阿明）價錢談好，「明仔」叫甲○○送貨
    過來，伊當場表示錢不夠，甲○○說不能作主等語（見原審卷八十九年一月四日
    審判筆錄）。被告與孫意卿就「阿明」與孫意卿談好價錢，由被告送貨至高雄後
    火車站交予孫意卿，因孫意卿所攜帶之款項不足致未完成交易等交易情節，供述
    顯然一致，而警方當時曾問孫意卿是否要向被告購買安非他命，孫意卿說是，被
    告亦承認替「阿明」送貨，被告當時確有承認販賣安非他命予孫意卿等情，亦經
    證人陳文宗（即當時查獲之警員）於本院調查時結證屬實（見本院八十九年四月
    二十七日筆錄），益足證明被告主觀上已有販賣安非他命之認識，而有上開販賣
    之犯行。此外復有被告持有供販賣所用之第二級毒品安非他命二包（驗後毛重五
    點三０公克）扣案可資佐證，且扣案之疑似安非他命結晶二包，經送請高雄醫學
    院附設中和紀念醫院檢驗結果，係甲基安非他命（驗後毛重五點三０公克），有
    該院八十八年十一月二十三日編號Ｂ0000000號檢驗報告單一紙附卷可稽
    （見原審卷第十五頁）。被告雖於原審審理時辯稱：伊未替「阿明」送貨，只是
    無償提供伊所有之安非他命予孫意卿共同施用云云，即與上開事證不符，顯係事
    後避重就輕之詞，不足採信。被告於綽號「阿明」之成年男子與孫意卿談妥安非
    他命之數量及價錢後，聽從「阿明」指示，將安非他命送至約定高雄後火車站，
    準備將安非他命交付孫意卿，雖未完成交易，惟被告為「阿明」送貨之行為已屬
    參與販賣安非他命之構要件行為，且已有主觀上之認識與故意，尚難謂其僅係出
    於幫助之意思，替人聯絡賣主或代為採買交付而已，被告右揭販賣第二級毒品犯
    行足堪認定。
三、按安非他命屬中樞神經興奮劑，具有輕微之成癮性，服用後會產生依賴性、耐藥
    性，並引起不安、頭昏、顫抖、亢進性反應、失眠、焦慮、譫妄、慢性中毒、精
    神障礙、類似精神分裂症之錯覺、幻覺、妄想及伴有行動與性格異常等副作用，
    其劑量增大時，甚或會導致死亡；而其慣用者，由於精神錯亂，更具有暴力攻擊
    及反社會行為等傾向，情況極為嚴重；尤以戒解不易，其毒害不在煙毒之下，乃
    經行政院衛生署於七十九年十月九日以衛署藥字第九Ｏ四一四二號公告列入麻醉
    藥品管理條例第二條第四款所定「化學合成麻醉藥品」管理，七十九年十月十一
    日生效，並禁止非法持有及施打、吸用。而毒品危害防制條例於八十七年五月二
    十日公布，於同年月二十二日施行，將安非他命列為第二級毒品；被告販賣第二
    級毒品安非他命因價錢問題而未能交付安非他命之行為，核其所為，係犯同條例
    第四條第五項、第二項之販賣第二級毒品未遂罪。被告與綽號「阿明」之成年男
    子間，就上開犯行，有犯意聯絡及行為分擔，為共同正犯。被告販賣第二級毒品
    前持有甲基安非他命行為，惟持有後進而販賣，其持有之低度行為應被販賣之高
    度行為所吸收，故不再另論其持有第二級毒品罪。又被告販賣安非他命之犯行，
    未能得逞，僅止於未遂，依刑法第二十六條前段減輕其刑。
四、原審引用毒品危害防制條例第四條第五項、第二項、第十八條第一項前段、刑法
    第十一條、第二十八條、第二十六條前段之規定，並審酌被告販賣安非他命犯行
    ，危害社會至鉅，惟念及其尚非販賣安非他命大、中盤商，而以低數量販賣等一
    切情狀，量處有期徒刑三年七月。並認扣押之安非他命二包（驗後毛重五點三○
    公克）為第二級毒品，不問屬於犯人與否，應依毒品危害防制條例第十八條第一
    項前段之規定沒收銷燬之，至鑑驗耗用之毒品既已滅失，自無庸宣告沒收。原審
    法院判決之認事用法均無違誤，量刑亦甚允當。上訴人即被告空言否認犯行，提
    起上訴，指摘原判決不當，為無理由，應予駁回。
五、公訴意旨另以：被告於八十八年九月五日下午十時許，在高雄市旗津區南汕巷一
    ○九號，以二千元之價格販賣第二級毒品安非他命○．五二五公克予孫意卿施用
    ，因認被告涉犯販賣第二級毒品罪嫌。惟按犯罪事實應依證據認定之，無證據不
    得推定其犯罪事實。不能證明被告犯者，應諭知無罪之判決，刑事訴訟法第一百
    五十四條、第三百零一條第一項前段分別定有明文。又事實之認定，應憑證據，
    如未能發現相當之證據，或證據不足以證明，自不能推測或擬制之方法，以為裁
    判之基礎（最高法院四十年台上字第八六號判例參照）。末按被告之自白，雖為
    證據之一種，但依刑事訴訟法第一百五十六條第一項規定，被告之自白，須非出
    於強暴、脅迫、利誘、詐欺、違法押或其他不正之方法，且與事實相符者，始
    得為證據。又依同條第二項規定，被告之自白，不得作為有罪判決之唯一證據，
    仍應調查其他必要之證據，以察其是否與事實相符。立法目的乃欲以補強證據擔
    保自白之真實性，亦即以補強證據之存在，藉之限制自白在證據上之價值，防止
    偏重自白，發生誤判之危險。以被告之自白，作為其自己犯罪之證明時，尚有此
    危險；以之作為其他共犯之罪證時，不特在採證上具有自白虛偽性之同樣危險，
    且共犯者之自白，難免有嫁禍他人，而為虛偽供述之危險。是則利用共犯者之自
    白，為其他共犯之罪證時，其證據價值如何，按諸自由心證主義之原則，固屬法
    院自由判斷之範圍。但共同被告不利於己之陳述，雖得採為其他共同被告犯罪之
    證據，惟此項不利之陳述，須無瑕疵可指，且就其他方面調查，又與事實相符者
    ，始得採為其他共同被告犯罪事實之認定（最高法院八十七年度台上字第三五二
    五號判決參照）。原審審理時訊據被告堅決否認有於八十八年九月五日販賣安非
    他命予孫意卿之犯行，辯稱：八十八年九月五日整天在家，沒有出門，未賣安非
    他命予孫意卿等語。經查：被告固於警訊中供稱：八十八年九月五日晚上八時許
    「阿明」帶伊至孫意卿住處「阿明」拿給伊二包安非他命後稱要去打電話，交代
    伊將安非他命轉交給孫意卿，並收取二千元等語（見高雄市政府警察局鼓山分局
    刑事案件偵查卷八十八年十月八日警訊筆錄），孫意卿於警訊中亦供稱：扣案之
    四包安非他命（重約○．五二五公克）是在八十八年九月五日晚上八時許，甲○
    ○拿來賣給我的，代價二千元等語（八十八年十月六日警訊筆錄），惟被告於原
    審審理時堅決否認於八十八年九月五日有賣安非他命予孫意卿之犯行，且孫意卿
    於原審審理時亦改稱安非他命是「明仔」拿來賣伊，因怕伊欠錢，向伊表示安非
    他命是甲○○的，伊是向「明仔」拿的，甲○○不在場，伊亦未向甲○○詢問等
    語（見原審卷八十九年一月四日審判筆錄），被告及孫意卿於警訊及原審審理中
    之供述均前後不一，且渠等於八十八年九月七日晚上十時許在高雄後火車站為警
    查獲時，僅供稱八十八年九月七日交易之情形，並未提及八十八年九月五日買賣
    安非他命一事，且孫意卿涉犯施用第二級毒品罪，在高雄看守所附設勒戒處所觀
    察勒戒，其供出毒品來源，因而破獲，可減輕其刑，而其於八十八年十月六日之
    警訊筆錄即係在高雄看守所附設勒戒處所經警訊問時所製作，亦有該紙筆錄在卷
    可證，難謂孫意卿於警訊時無嫁禍於被告以邀減刑之虞，是孫意卿於警訊時之供
    述自難採為不利於被告之認定。此外復查無其他積極事證，足認被告於八十八年
    九月五日有販賣安非他命與孫意卿，自無從依被告及孫意卿前後不一之供述，遽
    認被告有此部分之犯行，其犯罪不能證明，原應為無罪之諭知，惟公訴人認此部
    分之犯行，與上開論罪科刑部分有連續犯之裁判上一罪之關係，爰不另為無罪之
    諭知。
六、被告經合傳喚，無正當理由不到庭，不待其陳述，逕行判決。
據上論結，應依刑事訴訟法第三百六十八條、第三百七十一條，判決如主文。
本案經檢察官張其主到庭執行職務。
中    華    民    國        八十九      年      七      月    三十一    日
                              臺灣高等法院高雄分院刑事第五庭
                                  審判長法官  吳水木
                                        法官  惠光霞
                                        法官  陳朱貴
右正本證明與原本無異。
如不服本判決，應於判決送達後十日內向本院提出上訴狀，其未述理由者並應於提
出上訴狀後十日內向本院補提理由書（應附繕本)。
                                      書記官  呂素珍
中    華    民    國        八十九      年      八      月      一      日
附錄本判決論罪之法條：
毒品危害防制條例第四條第二項、第五項：
  製造、運輸、販賣第二級毒品者，處無期徒刑或七年以上有期徒刑，得併科新臺幣
  七百萬元以下罰金。
  前四項之未遂犯罰之。
                                                                      Ｈ


司法院資訊處製作；財團法人民間司法改革基金會備份。
